臺灣高等法院刑事判決　　　　　　　　 94年度上易字第198號
上　訴　人
即　被　告　甲○○
選任辯護人　陳文元律師
上列上訴人因違反商標法案件，不服台灣台北地方法院92年度易
字第1633號，中華民國93年12月15日第一審判決（起訴案號：台
灣台北地方法院檢察署92年度偵字第8621號）提起上訴，本院判
決如下：
    主  文
原判決撤銷。
甲○○無罪。
    理  由
一、公訴意旨略以：甲○○為設於台北市○○路○段一○三號四
    樓之一之渱展實業有限公司（以下簡稱渱展公司）之負責人
    ，明知如附表所示之YAMALEE 商標圖樣，業經優俐有限公司
    （以下簡稱優俐公司）向經濟部智慧財產局申請取得商標專
    用權，商標註冊號為00000000號、專用期間自民國
    九十一年三月十六日起至一百零一年三月十五日止，指定使
    用商品為商標法施行細則第四十九條第七類之汽油引擎發電
    機等商品，現仍在專用期間。竟未經商標專用權人之授權，
    自九十二年一月間起，基於意圖欺騙他人之概括犯意，連續
    在其自大陸地區輸入之發電機上，使用類似於商標專用權人
    優俐有限公司所擁有商標圖樣之YAMALIN 字樣，在台北市、
    台中市等地委由五金行販售，致生引起消費者混同、誤認之
    虞。嗣於九十二年三月十二日十七時二十分，為警持台灣台
    北地方法院核發之搜索票在台北市○○路○段一○三號四樓
    之一及台北縣五股鄉○○○路五十四號等處查獲。因認被告
    甲○○涉有商標法第六十二條第一款之罪嫌。
二、訊之上訴人即被告甲○○堅決否認有違反商標法之犯行，辯
    稱：被告之YAMALIN商標與告訴人之YAMALEE商標並不構成近
    似 YAMA係日文之英文音譯，中文意譯為山；而以 YAMA
    為字首而經智慧財產局核准註冊之商標甚多。被告之YAMALI
    N 商標，業由所開設之弘展實業有限公司向經濟部智慧財產
    局申請商標註冊獲准，並發給商標註冊證書，足證被告之YA
    MALIN商標與告訴人之YAMALEE商標並無近似或有致相關消費
    者混淆誤認之情形，否則經濟部智慧財產局不會准予註冊。
    且告訴人之YAMALEE發電機於市場上不具知名度，被告並無
    仿冒告訴人之產品之必要。市售發電機外觀大同小異，日本
    之YAMAHA、告訴人之YAMALEE、被告之YAMALIN三品牌發電機
    之外觀顏色均雷同，亦難以被告進口販賣之YAMALIN發電機
    外型與告訴人之YAMALEE發電機類似，即認為被告仿冒告訴
    人之商品等語。
三、經查：
（一）按商標法第二十三條第一項規定：商標有下列情形之一者
      ，不得註冊‧‧‧。十三相同或近似於他人同一或類似商品
      或服務之註冊商標或申請在先之商標，有致相關消費者混
      淆誤認之虞者。而商標法第二十四條第一項、第二十五條
      亦規定：商標註冊申請案經審查認有前條第一項或第五十
      九條第四項規定不得註冊之情形者，應予核駁審定。商標
      註冊申請案經審查無前條第一項規定之情形者，應予核准
      審定。是商標註冊之申請，商標主管機關於審查時，須先
      就申請註冊之商標與現存已註冊或先申請之商標是否近似
      加以認定，須經審查而認為無構成近似之情形，商標主管
      機關始得核准審定該申請註冊之商標。
（二）本件YAMALIN 商標經被告所開設之弘展實業有限公司指定
      使用於發電機、抽水機及引擎等商品，向經濟部智慧財產
      局申請註冊，經智慧財產局專業審查認定YAMALIN 商標並
      無商標法第二十三條各款所定之情形，依商標法第二十五
      條一項之規定核准審定准予註冊公告，有經濟部智慧財產
      局九十二年十二月二十三日商標核准審定書、九十三年一
      月十六日函附商標註冊證影本在卷可稽。足證YAMALIN 商
      標業經經濟部智慧財產局審查認與現存已註冊或先申請註
      冊之商標並無構成近似之情形。
（三）雖商標法第五十條第一項及第五十四條第一項前段規定：
      商標之註冊違反第二十三條第一項或第五十九條第四項規
      定之情形者，利害關係人或審查人員得申請或提請商標專
      責機關評定其註冊。評定案件經評決成立者，應撤銷其註
      冊。本件告訴人雖已對經濟部智慧財產局核准YAMALIN 商
      標提起評定。然本案被告及告訴人業已達成民事和解，告
      訴人已撤回對該商標之評定，為告訴人代理人柳瑜珊律師
      陳述在卷（見本院94年8月30日審判筆錄第6頁）。是該YA
      MALIN商標並未有經評定不成立之情形。
（四）又「商標圖樣上之外文，有一單字或主要部分相同，有混
      同誤認之虞者為外觀近似。惟此項基準要非唯一標準，如
      商標圖樣由二以上之部分相結合所構成，而有強弱之分者
      ，自應就其較強之主要部分比較觀察，如該部分有顯著之
      不同，則其他部分縱相類似，但顯無發生混同誤認之虞者
      ，仍應認非近似之商標。」（最高行政法院七十四年判字
      四七三號判決意旨參照）。是某一商標圖樣中含有識別力
      不大之弱勢商標，則商標近似之判斷即應集中在其他識別
      較強之部分。本件商標外文YAMA係日文之英文音譯，
      指山之意，國內外廠商以單獨或結合其他字母作為商標圖
      樣申請准註冊於不同類別者所在多有，其中指定使用在與
      系爭商標商品相同或類似者亦不乏其例。即以網上查得即
      有YAMAHA、YAMACO、YAMATO、YAMADA、YAMAMODO、YAMASA
       KI、YAMAMOTO、YAMAKAWA、YAMAGE、YAMASEIKI、YAMATA
       KE、YAMALEE、YAMALIN等（見原審卷第119頁），因此本
      件商標是否構成近似之判斷，應集中於YAMA以外之LIN 與
      LEE ，而LEE乃國字李之譯音，LIN則為林之譯音，不致造
      成混淆誤認。此亦即智慧財產局認YAMALIN與YAMALEE商標
      非屬近似商標，而准予YAMALIN商標註冊。
（五）商業上仿冒商標之目的及動機，無非係為搭他人商譽之便
      車，以圖利益。衡諸常情事實，遭仿冒之商標，通常在市
      場存在相當之時間，具有相當之知名度或暢銷之物品等客
      觀情況的表現，始有仿冒之動機。本件告訴人之 YAMALEE
      商標之商品，其專用期間開始於91年 3月16日，有商標註
      冊證可按，其註冊距被告進口YAMALIN 商標商品，尚且不
      及一年，一般市面並無相當知名度，衡諸經驗法則，被告
      應無仿冒之動機。且本案發生時之舊商標法第六十二條第
      一款規定意圖欺騙他人，於同一商品或類似商品，使用相
      同或近似於他人註冊商標之圖樣；同法第六十三條則規定
      明知為前條商品而販賣為犯罪構成要件。亦即販賣行為人
      必須有意圖欺騙他人之主觀要件。本件亦無證據認被告有
      欺騙他人之意圖。
（六）綜上所述，被告所辯，尚屬有徵，此外復查無其他積極證
      據，足認被告有公訴人所訴之違反商標法犯行，自不能證
      明其犯罪。
四、原審未詳予研求，遽為被告有罪科刑之判決，自嫌欠洽，而
    無可維持。被告上訴意旨，指摘原判決不當，為有理由，應
    由本院將原判決撤銷改判，依法為其無罪之諭知。
五、據上論斷，應依刑事訴訟法第三百六十九條第一項前段、第
    三百六十四條、第三百零一條第一項，判決如主文。
本案經檢察官劉文水到庭執行職務。
中    華    民    國    94    年    9     月    13    日
                  臺灣高等法院刑事第二十三庭
              　              審判長法  官  尤豐彥
                　                  法  官  張明松
                  　                法  官  趙功恆
以上正本證明與原本無異。
不得上訴。
                                    書記官  孫佩琳
中　　華　　民　　國　　94　　年　　9 　　月　　13　　日
附表
┌──┬──────────┬────┬───────┬─────────┐
│編號│商　標　名　稱　　　│商標專用│專用商品　　　│ 專用期間　　　　 │
│　　│　　　　　　　　　　│權人　　│　　　　　　　│　　　　　　　　　│
├──┼──────────┼────┼───────┼─────────┤
│一　│ＹＡＭＡＬＥＥ　　　│優俐有限│商標法施行細則│九十一年三月十六日│
│　　│　　　　　　　　　　│公司　　│第四十九條第七│至一百零一年三月十│
│　　│　　　　　　　　　　│　　　　│類之汽油引擎發│五日　　　　　　　│
│　　│　　　　　　　　　　│　　　　│電機等商品　　│　　　　　　　　　│
│　　│　　　　　　　　　　│　　　　│　　　　　　　│　　　　　　　　　│
│　　│　　　　　　　　　　│　　　　│　　　　　　　│　　　　　　　　　│
│　　│　　　　　　　　　　│　　　　│　　　　　　　│　　　　　　　　　│
│　　│　　　　　　　　　　│　　　　│　　　　　　　│　　　　　　　　　│
└──┴──────────┴────┴───────┴─────────┘
